【裁判字號】    97,上,76
【裁判日期】    971028
【裁判案由】    給付權利金
【裁判全文】
臺灣高等法院民事判決                    97年度上字第76號
上  訴  人  Jungo, Ltd.
                        Israel
法定代理人  甲○○○ ○○○
訴訟代理人  陳彥希律師
            林哲誠律師
被上訴人    佳必琪國際股份有限公司
法定代理人  乙○○
訴訟代理人  謝宗穎律師
複代理人    王文成律師
上列當事人間請求給付權利金事件，上訴人對於中華民國96年12
月4日臺灣板橋地方法院96年度訴字第1389號第一審判決提起上
訴，經本院於97年10月14日言詞辯論終結，判決如下：
    主  文
上訴駁回。
第二審訴訟費用由上訴人負擔。
    事實及理由
甲、程序方面：
一、按「法律行為發生債之關係者，其成立要件及效力，依當事
    人意思定其應適用之法律；當事人意思不明時，同國籍者依
    其本國法，國籍不同者依行為地法，行為地不同者以發要約
    通知地為行為地。」涉外民事法律適用法第6條第1項、第2
    項前段定有明文。
二、查被上訴人為中華民國法人，上訴人則為依以色列法律設立
    之外國法人，兩造簽訂之授權及經銷合約（License and Di
    stribution Agreement）第13.2條約定本合約適用以色列法
    ，依上揭規定，本件自應適用以色列法。
乙、實體方面：
一、上訴人起訴主張：兩造於民國（下同） 94年6月30日簽訂商
    業計劃合約（Business Proposal，下稱備忘錄）， 嗣於94
    年8 月再簽署授權及經銷合約（License and Distribution
    Agreement），約定由上訴人授權被上訴人軟體程式。 而依
    備忘錄附件A（Appendix A-Business Engagement， 下稱附
    件A）第1.4條、第3.1條之約定， 被上訴人應保證於94年11
    月15日至95年8月15日間， 至少由上訴人處取得10萬套電腦
    軟體授權，總價金為美金12萬元，此為被上訴人之承諾權利
    金（Pre Commit ted Royalties），且不以被上訴人就授權
    產品有實際出貨為必要。 又依授權及經銷合約第4.3條之約
    定，被上訴人應於上訴人開立相關發票後30日內支付相關款
    項予上訴人，如未按時支付到期款項，應加計自到期日起至
    清償日止按英國倫敦拆放款利率加計月利率1.5%之利息。嗣
    上訴人於94年11月20日開立第1期發票予被上訴人， 並於95
    年12月11日開立第2期、第3期及第4期發票予被上訴人， 惟
    被上訴人以並未實際出貨為由，拒絕支付上訴人權利金，因
    此依備忘錄附件A第1.4條、第3.1條及授權及經銷合約第4.3
    條之約定，被上訴人應給付上訴人權利金美金12萬元，及其
    中第1期發票金額美金12,000元自94年12月20日起； 其餘發
    票金額自96年1月11日起均至清償日止， 按英國倫敦拆放款
    利率加計月利率1.5%之利息等情。爰依備忘錄附件A第1.4條
    及授權及經銷合約第4.3條之約定，求為命： 被上訴人應給
    付上訴人美金12萬元，暨其中美金12,000元自94年12月20日
    起，按月利率5. 88%計算之利息； 其餘金額自96年1月11日
    起至實際清償日止，按月利率6.82%計算之利息。（ 原審為
    上訴人敗訴之判決，上訴人聲明不服）並上訴聲明：(一)原判
    決廢棄。(二)被上訴人應給付上訴人美金12萬元，暨其中美金
    12,000元自94年12月20日起， 按月利率5.88%計算之利息；
    其餘金額自96年1月11日起至實際清償日止，按月利率6.82%
    計算之利息。(三)願供擔保，請准宣告假執行。
二、被上訴人則以：上訴人所提之授權及經銷合約與備忘錄，各
    頁文件間無騎縫章，關於授權人、被授權人欄與日期欄均係
    空白，被上訴人否認其為真正。縱認授權及經銷合約為真正
    ，依授權及經銷合約第4.2條之約定， 被上訴人需將上訴人
    所提供之軟體程式出貨予第三人後，始有給付權利金之義務
    。且依附件A第1.3條約定，每一單位之系爭產品，依數量之
    多寡而有不同之授權金，即數量越多，每單位系爭產品所需
    支付之權利金即越少，而該條款之權利金起算數量，乃係以
    「1」為始（即1~99），而非以「0」為始，足證兩造就權利
    金之支付，需以有出售系爭產品為必要。另上訴人提供被上
    訴人之軟體程式產品，具有嚴重瑕疵，經被上訴人要求修正
    後，上訴人仍無法完全修正所有軟體問題，被上訴人已以96
    年9 月11日答辯狀向上訴人為解除兩造間契約關係之意思表
    示，故上訴人請求被上訴人給付權利金，顯無理由等語，資
    為抗辯。並答辯聲明：(一)上訴駁回。(二)如受不利判決，願供
    擔保，請准宣告免為假執行。
三、上訴人主張上訴人於94年11月20日開立第一期發票金額為美
    金12,000元之發票予被上訴人，又於95年12月11日開立第二
    、三、四期發票金額分別為美金24,000元、36,000元、48,0
    00元之發票予被上訴人之事實，業據提出發票為證，且為被
    上訴人所不爭執（見原審卷第91、116頁筆錄）， 堪信為真
    正。上訴人又主張兩造於94年6月30日簽訂備忘錄，於94年8
    月再簽署授權及經銷合約，約定由上訴人授權被上訴人軟體
    程式。依照附件A第1.4條、第3.1條之約定， 被上訴人應保
    證於94年11月15日至95年8月15日間， 至少由上訴人處取得
    10萬套電腦軟體授權，總價金為美金12萬元，此為被上訴人
    之承諾權利金，且不以被上訴人就授權產品有實際出貨為必
    要；被上訴人應於上訴人開立相關發票後30日內支付相關費
    用予上訴人。惟被上訴人於上訴人開立第一至四期發票後，
    拒絕支付上訴人權利金美金12萬元。依附件A第1.4條、第3.
    1條及授權及經銷合約第4.3條之約定，被上訴人應給付上訴
    人權利金美金12萬元， 及其中第1期發票金額美金12,000元
    自94年12月20日起； 其餘發票金額自96年1月11日起均至清
    償日止，按英國倫敦拆放款利率加計月利率1.5%之利息等語
    ，惟為被上訴人所否認，並以上述情詞置辯。是以，本件兩
    造爭執之要點在於：系爭備忘錄、授權及經銷合約是否為真
    正？兩造是否約定以被上訴人就授權產品實際出貨為給付權
    利金之條件？上訴人依授權及經銷合約第4.3條約定及附件A
    第1.4條請求被上訴人給付權利金是否有理由？茲分述如下
    。
四、系爭備忘錄、授權及經銷合約是否為真正？
  (一)上訴人主張兩造簽訂有系爭商業計劃合約及授權及經銷合約
    ，被上訴人就系爭商業計劃合約之真正及授權及經銷合約之
    簽名欄為被上訴人所屬有權限之職員所簽署，並不爭執，惟
    抗辯授權及經銷合約並未有騎縫章，授權人、被授權人欄與
    日期欄均係空白，故非為真正云云。
  (二)然查，被上訴人對於上訴人所提出之契約文件內之契約條文
    ，並未爭執其內容之真正，且引用系爭商業計劃合約及授權
    及經銷合約作為抗辯之內容，僅爭執契約之文義解釋，然簽
    署契約文件並不以簽署騎縫章為必要，因此，被上訴人抗辯
    授權及經銷合約並非真正，並非有據。
五、兩造是否約定以被上訴人就授權產品實際出貨為給付權利金
    之條件？
  (一)按民事訴訟法第283條第1項規定：「習慣、地方制定之法規
    及外國法為法院所不知者，當事人有舉證之責任。」，本件
    兩造簽訂授權及經銷合約之法律行為發生債之關係，上訴人
    提起本件訴訟請求被上訴人給付權利金，主張依授權及經銷
    合約第13.2條約定應適用以色列法，自應就以色列法之規定
    負舉證之責任。
  (二)經查，依據兩造不爭執翻譯譯文記載， 授權及經銷合約第4
    條係「付款方式」之約定，其第4.2條約定：「 權利金：被
    授權人應依照附件A所述， 就每一單位由被授權人運送給下
    游使用者、經銷商或任何第三人之綜合產品，由被授權人支
    付權利金予授權人。」、第5.1條約定：「 報告。自本契約
    簽署開始，在每日曆季結束後七日內被授權人應提供授權人
    書面報告，記載被授權人及其代表人該季所運送出之整合產
    品數量…。」、第5.2條約定：「查核權利。… 授權人有權
    經由其查核，查核代表可能包含有被授權人是否遵守本契約
    及/或計算應付給授權人權利金計算等資訊之被授權人記錄
    及帳目…。」（見本院卷第31頁）， 而附件A之2.2條約定：
    「每單位權利金：Jungo 將於每日曆季終止時七個營業日內
    ，依照被授權人或/ 及任何其通路於該日曆季所運送之被授
    權人產品單位數目，就權利金報告並開立發票。」（見本院
    卷第40頁）。依此約定，被上訴人就其出售被授權軟體產品
    予第三人之數量，有向上訴人報告之義務，再由上訴人依被
    上訴人所報告之數量，計算被上訴人應給付之權利金數額，
    並據以開立發票，上訴人並得查核被上訴人之銷售記錄及帳
    目。故兩造如非約定以被上訴人出售之產品數量作為給付權
    利金數額之計算標準，何須在授權及經銷合約中約定被上訴
    人之報告及接受查核之義務？況且附件A之1.3條約定「每單
    位授權金」按被上訴人「所出售單位」之數量「1~99」、「
    99~999」、「1,000~4,999」、「5,000~9,999」、「10,000
    ~49,99 9」、「50,000~99,999」、「100,000~ +」 而有不
    同之價格（見本院卷第38頁），數量越多，每單位系爭產品
    所需支付之權利金即越少，其權利金起算數量， 乃係以「1
    」開始，而非以「0」零開始， 足證兩造就授權金之支付，
    是以被上訴人有出售授權軟體產品於第三人為必要。
  (三)上訴人雖主張依照附件A第1.4條之約定，被上訴人應保證於
    94年11月15日至95年8月15日間至少由上訴人授權100,000套
    軟體程式，總價金則為美金120,000元， 此為被上訴人之先
    行承諾之預先保證權利金（Pre Committed Royalties ），
    雙方明確同意不以被上訴人就授權產品有實際出貨為必要云
    云。惟查附件A第1.4條第一項約定：「被授權人茲此承諾於
    每季下列日期，分期從Jungo處取得最少100,000單位之電腦
    軟體授權，金額合計為美金120,000元：(1)94年11月15日：1
    0,000單位；(2)95年2月15日：20,000單位；(3)95年3 月15日
    ：30,000單位；(4)95年8月15日：40,000單位。」（ 見本院
    卷第39頁），約定被上訴人「分期」從上訴人處「取得」電
    腦軟體「授權」之「數量」最少為100,000單位， 而備忘錄
    不過為兩造簽訂授權及經銷合約之前，就買賣電腦軟體授權
    之數量及價格所為之磋商約定，嗣兩造簽訂授權及經銷合約
    ，就權利金之付款方式已於第4.2條為約定， 以被上訴人出
    售授權軟體產品於第三人為付款之條件。 雖將附件A作為授
    權及經銷合約之補充附件，但合約與附件之解釋應為同一，
    不應將之割裂解釋謂合約所定權利金之付款以被上訴人出售
    授權軟體產品於第三人為條件，附件所定權利金之付款不以
    被上訴人出售授權軟體產品於第三人為條件。因此，上訴人
    主張附件A所約定之付款方式，包含第1.4條被上訴人應支付
    預先保證權利金之約定， 應優先於授權及經銷合約第4.2條
    之約定加以適用云云，並非可取。況且依授權及經銷合約之
    約定，不以被上訴人將系爭軟體產品實際銷售出貨予第三人
    為必要即須支付給上訴人之金錢部分只有第4.1 條「費用」
    （即附件A1.1條所定之費用），假設（僅係假設語氣）連「
    權利金」給付也是如此，則授權及經銷合約第4.1條「費用
    」與第4.2條「權利金」何需分別約定？附件A中「1.1 UpFr
    ont Fees（先期付款）」與「1.3 Per UnitRoyalties（ 每
    單位授權金）」為何要分別規定？上訴人此部分之主張，顯
    與就契約文字規範與契約應整體解釋原則等不合，自無可採
    。
  (四)上訴人又主張本件之準據法為外國法即以色列法律，準據法
    國之律師依據準據法所出具之法律意見應加以酌參，否則即
    屬判決違背法令，而依以色列律師 Gilad Wekselman所出具
    之法律意見 (上證3) ， 認為附件A第1.4條被上訴人應支付
    上訴人預先保證權利金之約定屬於「付款特別安排」應優先
    於授權及經銷合約第4.2條之「付款原則安排」， 故被上訴
    人應依附件A第1.4條及第2.3條支付權利金予上訴人云云。
    惟查，以色列法律之規定如何，依民事訴訟法第283條第1項
    規定，上訴人負有舉證之責任，而依上訴人於原審所提之以
    色列律師Erez Tikolsker之法律意見書第9點：「 根據以色
    列法律，合約之解釋應根據當事人之真意（ 契約法第25(a)
    條規 ( 總則)，0000-0000）。依據以色列最高法院… 所接
    櫫之合約解釋原則，…合約文字及外部情況皆有探究之必要
    ，如此始能決定當事人之真意。」（見原審卷第127頁、 本
    院卷第194），已可認以色列非無相關法律或法院案例可供
    上訴人提出，上訴人自應先提出相關法律或法院案例作為本
    件之準據法，至於以色列律師所出具之法律意見書為私文書
    ，並非以色列法律或以色列法院作成之案例，自不得作為準
    據法而加以適用，故在上訴人提出以色列法律或以色列法院
    案例前，尚無從單憑律師出具之法律意見，即認附件A第1.4
    條屬於「付款特別安排」，應優先於授權及經銷合約第4.2
    條之約定。上訴人此部分之主張亦無可採。
六、上訴人依授權及經銷合約第4.3條約定及附件A第1.4 條請求
    被上訴人給付權利金是否有理由？
  (一)依授權及經銷合約第4.3條及附件A第1.4條之約定， 被上訴
    人支付授權金，是以被上訴人有出售授權軟體產品於第三人
    為條件，已如上述。則上訴人依授權及經銷合約第4.3 條約
    定及附件A第1.4條請求被上訴人給付權利金，自應就被上訴
    人出售授權軟體產品10萬套於第三人之有利於己之事實，負
    舉證責任。
  (二)查被上訴人因系爭軟體產品在使用及技術方面，有瑕疵問題
    而無法正常運作，曾經被上訴人數次要求上訴人進行修正，
    嗣該軟體之技術方面問題雖經上訴人數次修正，惟該軟體程
    式仍存有部分問題上訴人迄未解決，有被上訴人提出之兩造
    人員往來之電子郵件（見本院卷第76至81頁）可稽，上訴人
    就該電子郵件之真正亦不爭執（見本院卷第62頁），惟否認
    系爭軟體產品有瑕疵。姑不論系爭軟體產品是否有瑕疵，被
    上訴人既主張其因系爭軟體產品有瑕疵，迄未將之出貨予下
    游客戶或任何第三人等語，而上訴人並未就被上訴人已出售
    授權軟體產品10萬套於第三人之有利於己之事實，舉證證明
    ，則其依授權及經銷合約第4.3條約定及附件A第1.4 條請求
    被上訴人給付權利金美金12萬元即屬無據。
七、綜上所述，上訴人依授權及經銷合約第4.3條約定及附件A第
    1.4條請求被上訴人給付權利金美金12萬元，暨其中美金12,
    000元自94年12月20日起，按月利率5.88%計算之利息；其餘
    金額自96年1月11日起至實際清償日止，按月利率6.82%計算
    之利息，為無理由，不應准許，其假執行之聲請亦失所附麗
    ，應併予駁回。原審為上訴人敗訴之判決，及駁回其假執行
    之聲請，並無不合。上訴意旨指摘原判決不當，求予廢棄改
    判，為無理由，應予駁回。
八、本件判決之基礎已臻明確，兩造其餘攻擊防禦方法及主張舉
    證，於判決結果不生影響，無一一審究之必要，附此敘明。
九、據上論結，本件上訴為無理由，爰判決如主文。
中    華    民    國    97    年    10    月    28    日
                    民事第十庭
                        審判長法  官  黃豐澤
                              法  官  吳謀焰
                              法  官  蕭艿菁
正本係照原本作成。
如不服本判決，應於收受送達後20日內向本院提出上訴書狀，其
未表明上訴理由者，應於提出上訴後20日內向本院補提理由書狀
（均須按他造當事人之人數附繕本）上訴時應提出委任律師或具
有律師資格之人之委任狀；委任有律師資格者，另應附具律師資
格證書及釋明委任人與受任人有民事訴訟法第466條之1第1項但
書或第2項（詳附註）所定關係之釋明文書影本。
中    華    民    國    97    年    10    月    28    日
                              書記官  王秀雲
附註：
民事訴訟法第466條之1（第1項、第2項）：
對於第二審判決上訴，上訴人應委任律師為訴訟代理人。但上訴
人或其他法定代理人具有律師資格者，不在此限。
上訴人之配偶、三親等內之血親、二親等內之姻親，或上訴人為
法人、中央或地方機關時，其所屬專任人員具有律師資格並經法
院認為適當者，亦得為第三審訴訟代理人。


司法院資訊處製作；財團法人民間司法改革基金會備份。
